臺灣雲林地方法院民事判決　　　　　　　 94年度訴字第351號
原　　　告　能光興業股份有限公司
法定代理人　甲○○
訴訟代理人　簡維弘　律師
被　　　告　瑞順企業股份有限公司
法定代理人　乙○○
訴訟代理人　蘇文生　律師
上列當事人間請求損害賠償事件，本院於民國96年9 月28日言詞
辯論終結，判決如下：
    主      文
被告應給付原告新台幣貳佰貳拾伍萬仟元，及自民國九十四年
七月二十七日起至清償日止，按年利率百分之五計算之利息。
原告其餘之訴駁回。
訴訟費用由被告負擔新台幣貳萬貳仟柒佰拾貳元，其餘由原告
負擔。
本判決於關於原告勝訴部分，於原告以新台幣柒拾伍萬壹仟元供
擔保後，得假執行﹔但被告如以新台幣貳佰貳拾伍萬仟元為原
告預供擔保後，得免為假執行。
原告其餘假執行之聲請駁回。
    事實及理由
一、原告主張：
  (一)緣伊於民國88年間向韓國OLYMPIA 公司合法進口燃燒機販賣
    ，而被告係日本品牌燃燒機之代理商，為圖阻止伊所進口之
    商品進入市場形成競爭，竟於89年3 月23日以伊仿冒被告之
    商標為由，向調查局檢舉並聲請搜索伊公司，將伊向韓國廠
    商所進口之燃燒機扣押，並提起刑事告訴。嗣被告又商標權
    為伊侵害受有損害為由，向鈞院提出假扣押之聲請（89年執
    全字第251 號），先後查封伊設於華南商業銀行虎尾分行之
    支票存款帳戶及伊公司庫存之型號BT100DSN等26部燃燒機（
    如附件所示，下稱系爭燃燒機）後，進而提起民事損害賠償
    訴訟，該損害賠償訴訟歷經三審終究確定伊並未侵害被告公
    司註冊之商標權（00000000號）。而被告就伊所販賣之燃燒
    機，「是否合法原裝進口」、「商品價格及包裝上是否有明
    顯區隔」、「一般消費者是否產生混淆誤認之虞」等事實，
    並未詳加調查、測試，即逕指伊仿冒侵權，並聲請假扣押伊
    公司庫存之系爭燃燒機，被告疏未注意之過失，甚為顯明，
    且被告聲請假扣押系爭燃燒機，事實上意在阻止伊所進口之
    燃燒機進入市場販售形成競爭，被告所為已妨害伊對財產之
    使用、收益、處分權益。系爭燃燒機為被告聲請查封時其價
    值經中華財經鑑定產業科技中心鑑定結果，為新台幣（下同
    ）5,350,000 元。因系爭燃燒機為屬「鍋爐設備」，依財政
    部頒布之「固定資產耐用年數表」其耐用年限為7 年，自89
    年6 月27日起為被告聲請假扣押，迄已逾7 年耐用期限，現
    僅餘殘值，參照營利事業所得稅查核準則第95條第1 項第7
    款規定，殘值計算公式：固定資產之實際成本／「耐用年數
    表規定之耐用年數＋１」＝殘價。是依上揭公式計算，系爭
    燃燒機為被告所聲請假扣押迄今，伊所受之折舊跌價損害額
    計為4,681,250 元【其計算式：5,350,000 －5,350,000 ÷
    （7 ＋1 ）＝4,681,250 】。為此爰依民法第184 條第1 項
    規定提起本訴。聲明：被告應給付伊4,681,250 元（原起訴
    請求之金額為5,269,886 元，嗣減縮為上揭金額）及自起訴
    狀繕本送達翌日起，按年利率百分之五計算之利息；並為以
    供擔保為條件之假執行宣告。
  (二)對被告抗辯之陳述：
    1.民法侵權行為中之「不法」要件，依學者及實務之見解，
      係採「結果不法說」即侵害他人之權利，係違反權利不可
      侵之義務，而為法之禁止規定的違法，若此時，如無違法
      阻卻之事由，則為不法，是於舉證責任上，原告僅須證明
      權利受侵害之事實，即屬符合侵權行為「不法」之要件，
      被告則應就阻卻違法事由存在負舉證責任，以期排除「不
      法」要件之該當。本件被告先前聲請假扣押之本案損害賠
      償訴訟業經受敗訴判決確定，依民事訴訟法第530 條第1
      項規定，其所為假扣押執行程序本應撤銷，被告既無合法
      金錢請求存在，則被告即無行使保全程序之正當權利，而
      被告所為之假扣押行為，既已肇致伊之財產權受侵害，核
      諸上揭違法性要件之見解，被告應即就阻卻違法事由存在
      負舉證責任，以期排除「不法」要件之該當；惟被告並無
      阻卻違法事由，是其所為之假扣押行為係屬不法之侵害行
      為至灼。
    2.其次，伊所使用之「OLYMPIA 」商標圖樣與被告所屬之「
      OLYMPIA 」商標圖樣，經由同置比對觀察，可發現兩者有
      下述之不同：「(1)被告之商標為白底紅字粗體之字型，其
      文字部分為紅色字體，與伊使用之商標文字為反白之字體
      ，二者並不相同。(2)被告之商標為英文書寫體，字母間相
      連續；而伊使用之商標為英文印刷體，各字母間均分開。
      (3)伊使用之商標，文字外環圍以橢圓圈；而被告之商標文
      字外環並非橢圓圈，上方乃係一細窄而至寬之刀刃圖樣，
      下方則為相同但逆向略長之刀刃圖樣。(4)被告之商標刻意
      強調字母『Ｏ』之部分，放大『Ｏ』之字母已超過二刀刃
      弧形之外圍，而伊使用之商標，文字俱在外環橢圓圈內。
      」等情，業為臺灣高等法院臺南分院91年度重上字第24號
      民事判決所認定。是兩造之商標既有明顯差異，只要被告
      稍加比對即可察覺，被告未經翔實比對，即指稱伊仿冒其
      商標，被告顯有所疏失。另商標權雖未如專利權涉及機器
      或技術，惟商標表彰之商品於現行市場上是否產生混淆，
      攸關商標有無受侵害，此有專業之市場調查機構可進行測
      試，而雙方之商標圖樣在外觀形體上既有前述顯著之不同
      ，即使異地異時隔離觀察，亦無使一般具有普通知識經驗
      之商品購買人發生誤認之虞，本件被告未就商品行銷市場
      有無混淆進行或委託調查、測試，即率認為伊係仿冒商標
      之行為，其就此亦具有過失。
    3.又，被告辯稱兩造之商標，經智慧財產局行政審查結論，
      認係屬近似之商標，因此其並無過失云云，惟查上開智慧
      財產局之審查結論，係兩造先前侵害商標權本案訴訟第二
      審時（即91年6 月21日），方進行之函證，此益徵被告於
      實施假扣押前（89年6 月27日）並未進行任何查證行為，
      其實有未盡注意之過失。又上開智慧財產局之覆函結論，
      係本於行政審查之觀點，審查兩商標圖樣是否有近似之虞
      而不宜在商標權之審核上，核准取得新成立之商標權，至
      於兩造之商標是否於市場上會造成混淆，而導致一造之商
      標權受有侵害，則非行政審查所得認定，因此上開智慧財
      產局之覆函亦表示「至於被告是否侵害該商標專用權，宜
      就相關事證由貴院依職權卓參」，因之伊之商標是否有侵
      害被告之商標，前經法院判決認定「在非以英文讀音為國
      內交易之我國商場，英文讀音顯遜於該形體之外觀之辨識
      ，而前開兩商標之圖樣在外觀形體上既有前述顯著不同，
      即使異地異時隔離觀察，應無使一般具有普通知識經驗之
      商品購買人發生誤認之虞」，且由「銷售管道」及「實際
      市場運作情形」加以觀察，亦認為不致產生混淆之虞，尤
      其專業之鍋爐業者，當不致於產生混淆，是被告既於聲請
      假扣押前，可預見不構成商標侵害之可能，又未踐行任何
      之比對、調查，其實有未盡注意之情事。
    4.再者，智慧財產權受侵害之人，固得主張其權利，惟訴訟
      相對人之權利亦應保障，就法律整體價值上，於訴訟確定
      權義前，無由要求被告一方之財產權應先遭受限制之侵害
      ，原告主張之權利應受保障，被告財產權亦有不受任意侵
      害之權利，此方符法律衡平之道，主張智慧財產權受侵害
      之人，本得僅主張侵權行為，待訴訟確定後再進行執行，
      惟主張權利者既選擇於未確定前先行扣押他人之財產，其
      即應承擔較高之風險，亦應課予較高之注意義務，本件被
      告對伊實施假扣押行為，既查封伊之甲存帳戶、更查封伊
      價值不菲之機器設備，伊因被告前揭假扣押行為導致支票
      跳票，無法交貨，企業瀕臨倒閉之危機，且被扣押之機器
      亦因折舊而無法出售，而本案判決最後查明，伊並未仿冒
      被告之商標，伊為何須無辜地承受此種侵害，保全程序並
      非賦予主張權利者恣意侵害他人權利之手段，於保全程序
      審理之過程，法院僅得作形式審理，甚至以供擔保以釋明
      ，惟聲請人相對地負有更高之注意義務，於風險之考量下
      ，方不致於任意對他人實施假扣押，否則假扣押之聲請人
      僅須提起本案訴訟，即可扣押他人財產，而無庸負擔侵權
      行為責任，假扣押制度將淪為企業惡性競爭之手段而有濫
      用之虞。
二、被告則以下列情詞為辯：
  (一)伊聲請假扣押系爭燃燒機，係本於商標權之正當行使行為，
    並非故意或過失不法侵害原告之權利：
    1.原告之商標與伊所銷售燃燒機上之商標，有相同之外文「
      OLYMPIA 」，異時異地隔離觀察或連貫唱呼之間，施以普
      通所用之注意，易生混淆誤認之虞，應屬近似之商標，尤
      其判斷商標是否構成近似之要件「有無混同誤認之虞」，
      實乃不確定法律概念，在未經法院判決確定前，無從確認
      。準此，原告自不得僅以伊假扣押之本案訴訟經判決敗訴
      確定，即謂該假扣押之行為，係故意或過失不法侵害其權
      利。
    2.又原告販賣之燃燒機「是否合法原裝進口」、「商品價格
      及包裝上是否有明顯區隔」、「一般消費者是否產生混淆
      誤認之虞」等節，屬法院進行本案審理後具體判斷請求有
      無理由之事項，更待伊聲請調查證據證明之，原告稱伊應
      於聲請假扣押前有先調查之注意義務，要屬無稽。其次，
      本件所涉乃商品上之商標，未涉及機器或技術，無從測試
      比對，是原告主張伊未經測試，逕指其仿冒侵權，聲請假
      扣押，有疏未注意之過失云云，洵屬無據。況我國商標法
      採取屬地主義之立法原則，原告販售之燃燒機在韓國或屬
      適法貼附商標，對其在我國構成侵害商標權並無影響，其
      輸入仍屬侵害伊之商標專用權。另學者亦認：內外國商標
      權人分屬不同之人，彼此間亦無任何關係，此乃相同之商
      標在各國偶然地被競合創造出來。縱然是在外國適法貼附
      同一商標之商品，並非所謂「真正商品」，不列入真正商
      品平行輸入之類型，此種商品之輸入係構成商標權之侵害
      ，學說判例均無異論
  (二)原告未證明系爭燃燒機屬新品，且受有折舊跌價之損害。
　  1.原告未舉證證明系爭燃燒機，於查封時均屬新品，豈能以
      型錄上之價目表所載新品價格，計算其價格？況型錄所列
      價格並不等於實際售價，系爭燃燒機之價格，應以原告所
      稱向義大利「baltur」公司之進口報關資料所載單價為準
      ，在原告未提出該等資料前，無從逕以型錄價格推估其價
      格。
    2.另原告並未提出其確受有折舊跌價損失、交易出售價格貶
      損之具體證明，且系爭燃燒機係原告之商品，屬所得稅法
      第44條第1 項之流動資產，而非原告所稱之固定資產，本
      無所謂折舊可言，是被告主張依「固定資產耐用年數表」
      ，計算累積折舊之數額，作為損害金額，依法無據。
    3.原告所提出之鍋爐工程招標單，僅係某陸軍單位及學校招
      標資料，並不足以證明系爭燃燒機不符所有購買者之需求
      。
    4.原告雖稱系爭燃燒機之進口成本包括關稅，惟其並未提出
      確實有繳納關稅之憑證，且關稅應以實際繳納稅額為準，
      無從以推估方式為之。
  (三)聲明：駁回原告之訴；如受不利益判決，請准供擔保免為假
          執行。
三、程序方面：
  (一)按對於私法人或其他得為訴訟當事人之團體之訴訟，由其主
    事務所或主營業所所在地之法院管轄。因侵權行為涉訟者，
    得由行為地之法院管轄。同一訴訟，數法院有管轄權者，原
    告得任向其中一法院起訴，民事訴訟法第2 條第2 項、第15
    條第1 項、第22條定有明文。本件被告公司其主事務所所在
    地固在台北市，惟本件原告所主張之被告侵權行為地既發生
    在本院轄區，本院對於本件自有管轄權。從而，原告向本院
    對被告提起本案訴訟，依前揭規定，尚屬有據。
  (二)次當事人之法定代理人其代理權消滅者，應由有代理權之法
    定代理人承受訴訟，此觀民事訴訟法第170 條之規定自明。
    查，本件被告之法定代理人於94年7 月29日由黃樂生變更為
    乙○○，有被告提出之公司變更登記表影本可稽【詳卷(一)第
    248 頁】，揆諸前揭說明，自應由乙○○為被告法定代理人
    黃樂生之承受訴訟人續行訴訟。
  (三)又按訴狀送達後，原告不得將原訴變更或追加他訴。但擴張
    或減縮應受判決事項之聲明者，不在此限，民事訴訟法第25
    5 條第1 項第3 款定有明文。本件原告本請求被告應賠償其
    5,269,886 元及自起訴狀繕本送達翌日起法定遲延息，嗣於
    訴訟進行中，減縮聲明為請求被告應給付其4,681,250 元及
    自起訴狀繕本送達翌日起法定遲延息。原告並未變更訴訟標
    的，僅為減縮應受判決事項之聲明，依照上開規定，原告所
    為訴之減縮，應予准許。
四、兩造不爭執之事實：
  (一)被告前於89年6 月27日，以原告冒用其向經濟部所申請註冊
    之00000000號商標權，不法搶占其公司所經營之燃燒機市場
    ，致受其有損害為由，向本院聲請假扣押執行（本院89年度
    執全字第251 號）原告所有系爭燃燒機。
  (二)上開假扣押事件所保全之債權，經被告對原告提起損害賠償
    本案訴訟，已為臺灣高等法院臺南分院以91年度重上字第24
    號民事判決及最高法院以94年度台上字第744 號民事裁定駁
    回確定（最高法院裁判日期94年4 月28日）。
  (三)被告對原告公司負責人甲○○所提出刑事違反商標法告訴案
    件，亦經判決無罪確定。
五、得心證之理由：
    兩造爭執之處應在：(1)被告聲請假扣押原告之系爭燃燒機是
    否有過失？應否負侵權行為損害賠責任？(2)原告請求被告賠
    償之金額是否合理？茲逐點析述如下：
  (一)按債權人就金錢請求欲保全強制執行者，固得聲請假扣押，
    但債權人聲請執行假扣押，是否應負侵權行為之責任，應以
    假扣押之本案訴訟判決確定之結果以為斷；蓋本案判決如債
    權人勝訴確定，則其以假扣押保全強制執行之債權，即得受
    清償，自無侵權行為之可言；必債權人敗訴判決確定且須有
    故意或過失，始負侵權行為之責任，債務人方有損害賠償之
    請求權（78年度台再字第35號判決意旨參照）。又侵權行為
    所發生之損害賠償請求權，以有故意或過失不法侵害他人權
    利為其成立要件，若其行為並無故意或過失，即無賠償之可
    言；又過失之有無，應以是否怠於善良管理人之注意為斷者
    ，苟非怠於此種注意，即不得謂之有過失，最高法院54年台
    上字第1523號、19年上字第2746號判例著有明文。
  (二)原告主張：其所使用之「OLYMPIA 」商標圖樣與被告所註冊
    之「OLYMPIA 」商標圖樣，是否會使一般消費者混淆誤認？
    有否可能侵害被告之商標權？被告並未委請第三人作專業性
    之調查，即逕指其侵害被告所註冊之「OLYMPIA 」商標權，
    進而聲請假扣押其公司庫存之系爭燃燒機迄今，系爭燃燒機
    現已因折舊而致其受有跌價損害，被告顯有過失等情。俱為
    被告所否認，並以：兩造之商標，有相同之外文「OLYMPIA
    」，異時異地隔離觀察或連貫唱呼之間，施以普通注意，易
    生混淆誤認之虞，應屬近似之商標，故其以原告侵害其商標
    權為由，聲請假扣押原告之財產，自屬有據；原告自不得僅
    以其假扣押之本案訴訟經判決敗訴確定，即謂該假扣押行為
    ，係故意或過失不法侵害原告之權利。再者原告並未證明系
    爭燃燒機為屬新品，且因受其假扣押而有折舊跌價損失，徒
    言以其受有損害要求賠償，自屬無據云云為辯，且提出經濟
    部智慧財局91年7 月29日智商0941字第910063854 號函影
    本【詳卷(一)第171 頁】一份為佐。惟查：
    1.本件被告所註冊之「OLYMPIA 」商標圖樣，與原告所使用
      之「OLYMPIA 」商標圖樣，經由同置比對觀察，可發現兩
      者間確有下述不同：「被告之商標圖樣為白底紅字粗體
      之字型，其文字部分為紅色字體，與原告使用之商標圖樣
      文字為反白之字體，二者並不相同。被告之商標為英文
      書寫體，字母間相連續；而原告使用之商標為英文印刷體
      ，各字母間均分開。原告使用之商標，文字外環圍以橢
      圓圈；而被告之商標文字外環並非橢圓圈，上方乃係一細
      窄而至寬之刀刃圖樣，下方則為相同但逆向略長之刀刃圖
      樣。被告之商標刻意強調字母『Ｏ』之部分，放大『Ｏ
      』之字母已超過二刀刃弧形之外圍，而原告所使用之商標
      圖樣，文字俱在外環橢圓圈內。」乙節，向為兩造所不爭
      執，並經臺灣高等法院臺南分院91年度重上字第24號民事
      判決所確認。
    2.其次，原告所使用之「OLYMPIA 」商標圖樣與被告所註冊
      之「OLYMPIA 」商標圖樣有無混淆之虞而構成侵害，亦應
      就整個「銷售管道」、「實際市場運作」及「一般消費者
      是否產生誤認之虞」等情形加以觀察。查，系爭燃燒機並
      非一般家庭用品，其消費市場素以鍋爐業者為主，而使用
      該種燃燒機之鍋爐業者，對燃燒機機型及銷售廠商，應不
      致產生誤認混淆等情，亦為兩造所不爭，並為臺灣高等法
      院臺南分院91年度重上字第24號民事判決所確認；換言之
      ，兩造所販售之燃燒機，其「廠牌、型號、產地」俱屬不
      同，而一般鍋爐業者本於其專業智識能力對兩造所銷售燃
      燒機機型機種既不致產生誤認，則一般鍋爐業者對兩造各
      自所使用之「OLYMPIA 」商標圖樣自亦無可能發生混淆之
      虞，其理至淺。
    3.承上，本件原告所使用之「OLYMPIA 」商標圖樣與被告所
      註冊之「OLYMPIA 」商標圖樣，不論在外觀形體上，亦或
      由「銷售管道」及「實際市場運作情形」加以觀察，俱不
      致使一般鍋爐業者產生混淆之虞，而被告本身即屬燃燒機
      之販售業者，當具有此專業之判別能力，因之，被告欲對
      原告之財產實施假扣押前，應以其專業（即燃燒機之相關
      業者）智識標準適度調查，原告所使用之商標與其所註冊
      之商標圖樣是否可能造成消費者誤認混淆及有無可能侵害
      其商標權之情事？方符合善良管理人之注意程度。被告既
      疏未踐行任何調查，即貿然聲請執行假扣押原告之系爭燃
      燒機，實有未盡注意義務之情事，至為灼然。
    4.至被告所提出之經濟部智慧財局91年7 月29日智商0941
      字第910063854 號函雖認：兩造所使用之「OLYMPIA 」商
      標，其「外文、讀音」俱屬相同，異時異地隔離觀察或連
      貫唱呼間易生混淆，依行政審查觀點係屬近似云云。然在
      非以英文讀音為國內交易之我國商場，英文讀音顯遜於該
      形體之外觀之辨識，而且兩造之前開兩商標圖樣在外觀形
      體上既有前述顯著不同，即使異地異時隔離觀察，亦應無
      使一般具有普通知識經驗之商品購買人發生誤認之虞。因
      之，經濟部智慧財局以行政審查觀點所出具之上揭鑑定意
      見，被告尚難據之以阻卻其過失責任之成立。
    5.再者，侵權行為之「不法」要件，傳統理論係採所謂「結
      果不法」說，即侵害他人權利，係違反權利不可侵之義務
      ，而為法之所禁止之違法，若此時，如無違法阻卻之事由
      ，則為不法（最高法院72年度台上字第1469號裁判意旨參
      照），是於舉證責任上，原告僅須證明權利受侵害之事實
      ，即屬符合侵權行為「不法」之要件，被告則應就阻卻違
      法事由存在負舉證責任，以期排除「不法」要件之該當。
      本件原告主張：系爭燃燒機於89年6 月27日即為被告聲請
      假扣押執行迄今，且被告對其聲請假扣押所欲保全請求之
      本案訴訟（臺灣高等法院臺南分院91年度重上字第24號民
      事判決及最高法院94年度台上字第744 號民事裁定）已受
      敗訴判決確定等情，向為被告所不爭執。職故，原告主張
      被告之假扣押行為，業使其財產權受有不當侵害，被告所
      為假扣押係屬對其財產權為不法侵害行為乙節，核諸上揭
      違法性要件之見解，亦堪可採。
    6.末原告之系爭燃燒機於89年6 月27日為被告聲請假扣押執
      行迄仍尚未啟封，系爭燃燒機是否會因而折舊跌價造成原
      告損失？兩造雖各執一詞。然鍋爐設備，因時代進步，性
      能均隨時在改進，其價格自亦因功率之不同而有差別。其
      次，機器設備久放未運轉，其內部之零配件在未使用狀態
      仍會自然氧化、生鏽，較之新品功能堪用性亦略有所遜。
      再者，新品與未經使用之新中古品，在市場之接受度亦有
      所不同，此為眾所週知之事實。本件原告之系爭燃燒機為
      被告聲請假扣押執行迄今已逾7 年之久，自與新型機種不
      能比擬，因之，原告主張其所有系爭燃燒機現已難符合當
      今工業設備之需求，系爭燃燒機之交易價格已有貶損等情
      ，尚非無據，應堪可採。其次，系爭燃燒機為被告聲請假
      扣押時其價值為5,350,000 元，迄至本案起訴時（即94年
      7 月12日）系爭燃燒機之價值則僅剩3,097,000 元乙節，
      亦有兩造同意選任之鑑定人中華財經鑑定產業科技中心有
      限公司所出具之報告書1 份在卷可稽，是系爭燃燒機為被
      告聲請假扣押迄至本案起訴時所貶損之價額計為2,253,00
      0 元【計算式：5,350,000 －3,097,000 ＝2,253,000 】
      。就上開鑑定結論，兩造雖俱有歧異之意見，其中：
      (1)原告認：系爭燃燒機依行政院頒布之「固定資產耐用年
        數表」所示，其耐用年限為七年，本件系爭之燃燒自89
        年6 月27日起遭被告聲請假扣押至今已逾七年，於現行
        市場環境已完全不被接納，是以現時（96年9 月28日）
        計算，不論採用平均法或定率遞減法，系爭燃燒機依折
        舊計算已貶值殆盡而僅餘殘值。而殘值之計算，依「營
        利事業所得稅查核準則」第95第1 項第7 款之規定：「
        營利事業固定資產採用平均法折舊時，各該項資產事實
        上經查明應有殘價可以預計者，應依法先自其成本中減
        除殘價後，以其餘額為計算基礎。殘價之預計標準，應
        以等於該項資產之最後一年度之未折減餘額為合度；其
        計算公式如下：固定資產之實際成本／（耐用年數表規
        定之耐用年數＋１）＝殘價」。依上述方法計算，系爭
        燃燒機現存之殘值為668,750 元【計算式：5,350,000
        ／（7 ＋１）＝668,750 】。然上揭鑑定報告就系爭燃
        燒機現存之價格評估，既未依93年頒布財務會計準則公
        報35號「資產減損之會計處理準則」處理，且該份報告
        謂經「內部開會決定」而作為評估之方法，亦嚴重違背
        會計學學理。該份鑑定報告認系爭燃燒機現存之價值經
        評估尚有3,097,000 元部分，實不足採信云云。
      (2)另被告則認：鑑定單位評估系爭燃燒機於假扣押時之價
        格，係以原告所提供之價格為據，而原告所提供之型錄
        價格即所謂牌價，遠高於義大利原廠實際售予原告之價
        格，是鑑定單位將系爭燃燒機於假扣押時之價格估算為
        535 萬元，顯屬過高；至系爭燃燒機存放一段時間未使
        用，對於功能及安全性而言，並不會造成耗弱或減損，
        亦不影響其價格，且系爭燃燒機之材質為耐高溫之鐵材
        ，在使用期間內應不致於功能消耗等情節，既為鑑定單
        位所是認並於鑑定報告書內陳明，惟比較鑑定結果就假
        扣押及起訴間鑑定價值之差異竟達58% 【計算式：3,09
        7,000/5,350,000 ＝0.578 】，即系爭燃燒機於94 年7
        月原告起訴時之價值僅有89年6 月假扣押時之價值6 成
        左右。是系爭燃燒機於本案起訴時之價格鑑定單位認僅
        餘309 萬7 千元，則顯屬過低，亦不足採云云。
      (3)然由於系爭燃燒機為屬未經使用之舊新品（即俗稱新中
        古品），與一般經使用過之中古商品，二者之折舊率尚
        有所不同，因之評估系爭燃燒機其現存價值，除需考量
        其品牌、出廠年份、功能損耗度等因素外，尚需兼顧其
        市場流動性（即於市場流通性尚可，一般中古物之行情
        約為市價3 ～6 成，若為新中古品（庫存品）行情約為
        市價5 ～7 成；如流通性不佳者，甚或該物品已為新機
        型所取代，則中古價與取得原價相差成數較大），並參
        照會計學一般原理，綜合為適當之評價等情，業經鑑定
        單位於報告書中敘明其評價原理及基礎，則系爭燃燒機
        既經鑑定單位依據上揭估價理論、學理分析與實際訪查
        所得市場價格，以約合新品價之5 ～7 成評估，認系爭
        燃燒機於本案起訴時（即94年7 月）之餘值為3,097,00
        0 元，尚屬客觀、公平，應堪可採。至系爭燃燒機於89
        年6 月間之價值，因系爭燃燒機屬進口品，距今較為久
        遠，市場價格不易找尋，故鑑定單位以原告所提供之價
        格【即系爭燃燒機型錄及88年8 月間出售同類型機械設
        備統一發票，詳卷(一)第28－47頁】為依據，並參照外幣
        匯率（歐元），折算為新台幣作為計算基礎，認系爭燃
        燒機於當時之市值為535 萬元，亦屬客觀有據；被告雖
        辯以：原告所提供之型錄價格即所謂牌價，遠高於義大
        利原廠實際售予原告之價格云云，然並未舉證以明，空
        言原告進口系爭燃燒機價格低於提供之型錄價格，尚非
        可採。
  (三)次按「因故意或過失，不法侵害他人之權利者，負損害賠償
    責任。」「負損害賠償責任者，除法律另有規定或契約另有
    訂定外，應回復他方損害發生前之原狀。」「不能回復原狀
    或回復顯有重大困難者，應以金錢賠償其損害。」又「損害
    賠償，除法律另有規定或契約另有訂定外，應以填補債權人
    所受損害及所失利益為限。」再「損害之發生或擴大，被害
    人與有過失者，法院得減輕賠償金額，或免除之」，民法第
    184 條第1 項前段、第213 條第1 項、第215 條、第216 條
    第1 項、第217 條第1 項分別定有明文。另「給付無確定期
    限者，債務人於債權人得請求給付時，經其催告而未為給付
    ，自受催告時起，負遲延責任。其經債權人起訴而送達訴狀
    ，或依督促程序送達支付命令，或為其他相類之行為者，與
    催告有同一之效力。」其次「遲延之債務，以支付金錢為標
    的者，債權人得請求依法定利率計算之遲延利息。」又「應
    付利息之債務，其利率未經約定，亦無法律可據者，週年利
    率為百分之五。」同法第229 條第2 項、第233 條第1 項前
    段、第203 條亦有明定。本件原告所使用之「OLYMPIA 」商
    標圖樣與被告所登記註冊之「OLYMPIA 」商標圖樣，不論在
    外觀形體上，亦或由「銷售管道」及「實際市場運作情形」
    加以觀察，俱不致使一般鍋爐業者產生混淆之虞，而被告本
    身即屬燃燒機之販售業者，當具有此專業之判別能力，竟疏
    未查明即以原告侵害其註冊專標權為由，貿然聲請執行假扣
    押原告之系爭燃燒機迄今，致使原市值高達5,350,000 元之
    系爭燃燒機，迄至本案起訴時（即94年7 月12日）之價值折
    舊貶落僅剩為3,097,000 元，原告主張其受有2,253,000 元
    【計算式：5,350,000 －3,097,000 ＝2,253,000 】之折舊
    跌價損失，爰依侵權行為法則請求被告賠償上開金額，為屬
    有據，應予准許。另原告稱：被告於前揭假扣押案件（本院
    89年度裁全字第391 號）所保全請求之本案訴訟於94年4 月
    28日受敗訴判決確定後，仍不除去系爭燃燒機之查封，至今
    又經過2 年6 個月，該期間系爭燃燒機之折舊跌價損害亦應
    累積計算並賠償其損失云云。然原告此部分之請求已與其起
    訴所主張請求自假扣押日（即89年6 月27日）起累積五年之
    折舊不符，況原告於被告聲請假扣押所保全之損害賠償請求
    之本案訴訟判決被告敗訴確定後，大可依民事訴訟法第530
    條第1 項規定聲請撤銷原假扣押裁定，再依強制執行法第13
    2 條之1 規定，聲請撤銷被告所聲請實施之執行處分，原告
    捨此不為，坐令其損失擴大，亦與有過失。職故，被告以此
    為由，辯稱原告不得向其請求此部分之賠償等語，尚非無據
    ，應堪可採。綜上所述，原告依侵權行為之法律關係，向被
    告請求賠償其2,253,000 元，及自起訴狀繕本送達翌日（即
    94年7 月27日）起至清償日止，按週年利率百分之五計算之
    遲延利息，核屬正當，應予准許。至逾此部分之請求，則無
    理由，應予駁回。
六、假執行之宣告：
    兩造分別陳明願供擔保，聲請宣告假執行及免為假執行，就
    原告勝訴部分，經核於法均無不合，爰酌定相當之擔保金額
    併予宣告。至原告敗訴部分，其假執行之聲請已失所附麗，
    應予駁回。又兩造其餘攻擊防禦方法，經審酌後，因與本件
    判決之基礎無涉，並不影響判決之結果，故未一一論述，亦
    附此說明。
七、結論：原告之訴為一部有理由，一部無理由，依民事訴訟法
    第79條、第390 條第2 項、第392 條第2 項，判決如主文。
中　　華　　民　　國　　96　　年　　10　　月　　12　　日
                  民事第一庭    法  官  蔣得忠
以上正本係照原本作成
如對本判決上訴，須於判決送達後廿日內向本院提出上訴狀
中　　華　　民　　國　　96　　年　　10　　月　　12　　日
                                書記官　賴成育
